臺灣高雄地方法院民事判決
111年度訴字第327號
原      告  陳紫瑄  
兼訴訟代理  
人          顏玉微  
上二人共同
訴訟代理人  唐治民律師
被      告  洪志民  
訴訟代理人  李建宏律師  
複代理人    張正忠律師
上列當事人間請求損害賠償事件，本院於民國111年7月19日言詞
辯論終結，判決如下：
    主  文
一、原告乙○○之訴及假執行之聲請均駁回。
二、被告應給付原告丙○○新臺幣50,000元，及自民國111年1月18
    日起至清償日止，按週年利率百分之5計算之利息。
三、原告丙○○其餘之訴駁回。 
四、本判決第1項訴訟費用由原告乙○○負擔。
五、本判決第2、3項訴訟費用由被告負擔20分之1，其餘由原告
    負擔。
六、本判決第2項得假執行，但被告如以新臺幣50,000元為原告
    丙○○預供擔保，得免為假執行。
七、原告丙○○其餘假執行之聲請駁回。 
    事實及理由
壹、程序事項：
一、訴狀送達後，原告不得將原訴變更或追加他訴，但請求之基
    礎事實同一者，不在此限，民事訴訟法第255 條第1 項第2
    款定有明文。查原告乙○○、丙○○（下合稱原告）起訴時訴之
    聲明第2、3項為：被告應給付丙○○新臺幣（下同）200,000
    元及自起訴狀繕本送達翌日起至清償日止，按年息百分之5
    計算之利息。被告應以6.4公分乘3.6公分篇幅版面連續3天
    刊登如民事起訴狀附件一所示道歉聲明於聯合報、中國時報
    、自由時報之高雄地區版。原告其後於訴訟繫屬中，將聲明
    第2、3項變更為：被告應給付丙○○1,043,489元，及其中200
    ,000元自起訴狀繕本送達翌日起至清償日止，按年息百分之
    5計算之利息，其中843,489元自民國111年6月10日起，均自
    清償日止，按年息百分之5計算之利息。被告應於乙○○勝訴
    後，將確定終局判決全文連續3日刊登於聯合報、中國時報
    及自由時報之地區版，以回復原告名譽（以上參見本院110
    年度審訴字第1371號卷〈下稱本院審訴字卷〉第11頁；本院11
    1年度訴字第327號卷〈下稱本院訴字卷〉第29、87頁）。核原
    告所為聲明變更，基於同一之基礎事實，應予准許。
貳、實體事項：
一、原告主張：
　㈠乙○○與訴外人即被告之子洪俊瑋原為夫妻，育有未成年子女
    甲，而丙○○為乙○○母親。被告於民國108年7月6日前某時，
    在其位於高雄市○○區○○○街000巷00號住處（下稱系爭住處）
    上網，竟基於意圖散布於眾而指摘足以毀損他人名譽之事之
    故意，以臉書帳號「Jmh Hjm」於乙○○之臉書頁面留言稱「
    一本正經還會討客兄（偷人）」（下稱系爭留言），而指摘
    乙○○有通姦之事，足以貶損乙○○之名譽。甲○○故意侵害乙○○
    之名譽權，乙○○雖非財產上損失，亦得依民法第18條第2項
    、第195條請求精神慰撫金300,000元，另登報道歉為回復乙○○名譽之適當處分。
　㈡於108年11月17日10時10分許，被告、洪俊瑋和原告在址設高
    雄市○○區○○街00號「全聯福利中心」前，因洪俊瑋與其未成
    年子女甲會面交往之事起爭執。被告竟基於傷害丙○○之身體
    之故意，徒手拉扯丙○○左上臂，致丙○○受有左肩及上臂扭挫
    傷之傷害。被告故意侵害丙○○之身體權、健康權，使丙○○因
    此受有醫療費253,240元、因就診而支出交通費60,680元、
    不能工作之損失529,569元及精神慰撫金200,000元之損害，
    丙○○自得依民法第184條第1項、第193條第1項、第195條第1
    項規定，請求被告負侵權行為損害賠償責任。
　㈢為此，爰依法提起本訴，並聲明：
　⒈被告甲○○應給付乙○○300,000元，及自起訴狀繕本送達之翌日
    起至清償日止，按年息百分之5計算之利息。
　⒉被告應給付丙○○1,043,489元，及其中200,000元自起訴狀繕
    本送達翌日起至清償日止，按年息百分之5計算之利息，其
    中843,489元自111年6月10日起，均自清償日止，按年息百
    分之5計算之利息。
　⒊被告應於乙○○勝訴後，將確定終局判決全文連續三日刊登於
    聯合報、中國時報及自由時報之地區版，以回復原告名譽。
　⒋願供擔保，請准宣告假執行。
二、被告則以：
　㈠對於原告主張被告於上開各時、地，有在臉書上為系爭留言
    ，及徒手拉扯丙○○左上臂，致丙○○受有前揭傷害等節，並不
    爭執。惟乙○○於108年間向臺灣高雄少年及家事法院（下稱
    高少家法院）起訴，請求與訴外人洪俊瑋離婚（108年度婚
    字第703號）及聲請給付扶養費（109年度家親字第198號）
    ，嗣於109年4月23日在少家法院達成和解，約定「七、...
    原告及原告母親丙○○同意撤回其對被告及被告父母於...傷
    害案件及原告對被告父親甲○○所提告之妨害名譽案件。八、
    兩造同意拋棄...及前項所生民事賠償請求權...」，是原告
    就傷害及妨害名譽事件所生民事賠償請求權均已拋棄，不得
    再行主張，而原告本件提起請求給付妨害名譽及傷害之損害
    賠償部分，與少家法院所拋棄之請求權乃屬同一，原告再提
    起本訴，顯無理由。且乙○○至遲於108年10月5日即已知悉被
    告有張貼上開文章之行為，直至110年11月15日始提出本件
    起訴，乙○○之請求權已罹於消滅時效。再者，被告以臉書帳
    號「Jmh Hjm」於原告乙○○之臉書頁面留言後，乙○○即已發
    現該不雅留言並截圖存底，且關閉該篇發文，足證該不雅文
    字散布時間短且範圍有限，衡酌本件發生經過、加害情節、
    受侵害時間、兩造身份地位及經濟狀況等一切情狀，乙○○請
    求精神慰撫金金額過高。
　㈡另丙○○於110年11月15日起訴時僅請求精神慰撫金，遲至111
    年6月9日始追加請求醫療費、交通費、不能工作之損失等損
    害費用，則其追加部分之損害賠償請求權顯已罹於2年時效
    而消滅，被告自得拒絕給付。且有關接受整復師診療部分，
    此為民俗療法，難認有進行該療程之必要，丙○○請求此部分
    醫療費用及相關交通費用並無理由。又丙○○前往七賢脊椎外
    科醫院就診部分，與本件事發時間相距1年8個月，難認與本
    件傷害行為有因果關係，故丙○○請求此部分醫療費用及相關
    交通費用，以及不能工作之損失部分亦無理由。此外，丙○○
    雖因被告行為受傷，然所需復原時間尚短，其所請求精神慰
    撫金金額亦過高等語為辯。
　㈣並聲明：
　⒈原告之訴及假執行聲請駁回。
　⒉願供擔保，請准宣告免為假執行。
三、兩造不爭執事項（參見本院審訴字卷第67至68頁；本院訴字
    卷第50頁）：
　㈠被告於108年7月6日前某時，在系爭住處上網，竟意圖散布於
    眾而指摘足以毀損他人名譽之事之故意，以臉書帳號「JmhH
    jm」於乙○○之臉書頁面為系爭留言，嗣經乙○○於同日8時許
    ，上網發現上開訊息。
　㈡於108年11月17日10時10分許，被告、洪俊瑋和原告在高雄市
    ○○區○○街00號「全聯福利中心」前，因洪俊瑋與其未成年子
    女甲會面交往之事起爭執，甲○○竟基於傷害之犯意，徒手拉
    扯丙○○左上臂，致丙○○受有左肩及上臂扭挫傷之傷害。
　㈢乙○○於108年間向臺灣高雄少年及家事法院（下稱高少家法院
    ）起訴，請求與洪俊瑋裁判離婚及聲請給付扶養費，經高少
    家法院以108年度婚字第703號、109年度家親字第198號事件
    受理。惟其等於109年4月23日，於高少家法院達成和解，約
    定「…七、原告及原告母親丙○○同意撤回其對被告及被告父
    母於臺灣高雄地方檢察署109年度偵字第6227號、109年度偵
    字第2785號等傷害案件及原告對被告父親甲○○所提告之妨害
    名譽案件。兩造同意拋棄夫妻剩餘財產分配請求權及前項所
    生民事賠償請求權…」。
四、經查：
  ㈠乙○○請求被告給付300,000元及利息、丙○○就追加請求醫療費
    用253,240元、交通費用60,680元、不能工作之損失費用529
    ,569元及利息部分，均無理由。
　⒈按因故意或過失，不法侵害他人之權利者，負損害賠償責任
    。不法侵害他人之身體、健康、名譽、自由、信用、隱私、
    貞操，或不法侵害其他人格法益而情節重大者，被害人雖非
    財產上之損害，亦得請求賠償相當之金額。因侵權行為所生
    之損害賠償請求權，自請求權人知有損害及賠償義務人時起
    ，2 年間不行使而消滅，民法第184 條第1 項前段、第195
    條第1 項前段、第197 條第1 項前段分別定有明文。又關於
    侵權行為損害賠償請求權之消滅時效，應以請求權人實際知
    悉損害及賠償義務人時起算，非以知悉賠償義務人因侵權行
    為所構成之犯罪行為經檢察官起訴或法院判決有罪為準。是
    請求權人若實際知悉損害及賠償義務人時，即起算時效，並
    不以賠償義務人坦承該侵權行為之事實為必要，至該賠償義
    務人於刑事訴訟中所為之否認或抗辯，或法院依職權所調查
    之證據，亦僅供法院為判刑論罪之參酌資料而已，不影響請
    求權人原已知悉之事實（參見最高法院101 年度台上字第22
    6號、97年度台上字第343 號、72年度台上字第738 號、85
    年度台上字第2113號判決意旨）。
　⒉乙○○請求被告給付300,000元及利息部分，並無理由。
　　查乙○○於108年12月29日另案警詢中指訴：於108年7月6日，
    某人以臉書帳號「JmhHjm」在其臉書為系爭留言，又以臉書
    帳號「JmhHjm」傳送「偷人在汽車旅館被抓，還說自己老公
    不是……等等。」訊息給乙○○友人李正元；又於108年7月18日
    下午10時58分，某人以暱稱「甲○○」透過臉書傳送訊息向乙○○表示：「討客兄（偷人）又如何面對小孩」、「何謂禮義
    廉恥呢？難道一點點羞恥心都沒有嗎？」；及於108年10月5
    日下午11時5分，某人以暱稱「洪明智」透過臉書傳送訊息
    向乙○○表示：「偷人在汽車旅館被抓，還說自己老公不是……
    等等」等節，因認「JmhHjm」、「甲○○」、「洪明智」有妨
    害其名譽，而對其等提出妨害名譽跟公然侮辱的告訴，有乙○○該次警詢筆錄及提出之該等臉書網頁翻拍照片等件在卷可
    稽（參見高雄市政府警察局鳳山分局高市警鳳分偵字第1087
    5062700號警卷〈下稱警卷甲〉第7至14頁），並經被告於另案
    偵查中自認確有以上開帳號、暱稱為系爭留言及傳送上開訊
    息之行為等節在卷（參見臺灣高雄地方檢察署109年度偵字
    第4916號卷第43至44頁），堪信乙○○上開指訴為真。又乙○○
    於該日指訴過程中另有陳述：（問：你是否有臉書名稱「Jm
    hHjm」、「甲○○」、「洪明智」的聯繫資料或年籍資料？）
    我不確定這3個人的帳號是誰所有，但我想應該都是我公公
    的，因為這3個帳號互相為好友，然後「甲○○」的自介有寫
    到在中油工作，我認識的人中叫「甲○○」又在中油工作的也
    就只有我公公。我公公的名字叫甲○○，身分證字號…（陳述
    正確號碼），出生年月日…（陳述正確號碼），電話…（陳述
    正確號碼）。（問：是否有與他人結怨或糾紛？）沒有但我
    跟我先生洪俊瑋在打離婚官司，而甲○○是我公公等語（參見
    警卷甲第5至6頁）。審酌乙○○於108年12月29日警詢中既已
    自陳其依據「Jmh Hjm」、「甲○○」、「洪明智」等該3帳號
    互設好友，及「甲○○」不僅與被告同名同姓，任職公司亦與
    被告相符等具體事實互相勾稽，故認為上開行為均係被告所
    為，且提供被告之身分證字號等年籍資料及聯絡方式予警員
    ，足見乙○○至少於108年10月5日，已依據其所述之相關貼文
    及訊息內容，交互參照而於主觀上已認定「Jmh Hjm」、「
    甲○○」、「洪明智」所為之貼文及訊息確係被告所為。其確
    已實際知悉其於本件主張之賠償義務人，並非僅屬懷疑、臆
    測或因過失而不知者，卻遲至110年11月15日始提起本件訴
    訟，有原告提出之民事起訴狀上之本院收文戳章日期可證（
    參見本院110 年度審訴字第1371 號卷第11頁），揆諸前揭
    說明，縱被告有乙○○主張之侵權不法行為存在，惟乙○○對被
    告之損害賠償請求權業已罹於2 年時效而消滅，並經被告為
    時效抗辯。從而，本件乙○○對被告主張之侵權行為損害賠償
    請求權已罹於時效而消滅，乙○○提出本件訴訟，並無理由，
    應予駁回。此外，本件依乙○○上開告訴內容已堪認其至少於
    108年10月5日已知悉被告有為系爭留言之侵害行為，是乙○○
    請求傳喚相關證人以證明乙○○之請求權並未罹於時效部分，
    並無必要，併予說明。
　⒊丙○○就追加請求醫療費用253,240元、交通費用60,680元、不
    能工作之損失費用529,569元及利息部分，並無理由。
　⑴丙○○於起訴後，雖又於111年6月9日追加主張：被告對丙○○為
    傷害行為，致丙○○受有左上臂傷害後，旋自108年11月18日
    起至12月2日止，前往小港中醫診所治療6次；並自108年12
    月4日起至109年10月14日止，至整復師進行復建44次。復健
    結果雖疼痛稍有舒緩，然因COVID-19疫情嚴重，乃暫停復健
    ，迨至110年7月左肩疼痛又開始加劇，影響一般日常活動，
    故而於110年7月19日起又陸續前往七賢脊椎外科醫院進行復
    健治療，並於111年2月28日住院接受關節鏡左肩旋轉肌袖修
    補併肩峰成形及滑囊切除手術及羊膜生長因子注射，於111
    年3月4日出院；且因該等傷害經七賢脊椎外科醫院分別於11
    0年8月26日、10月25日、111年1月6日醫囑須休養2個月、2
    個月及3個月，共計9個月不能工作。丙○○因此另有醫療費用
    253,240元、就診交通費用60,680元、不能工作之損失費用5
    29,569元。而本件顯係被告一次之加害行為，致原告於損害
    後尚不斷發生後續性損害，該損害為屬不可分（質之累積）
    ，即應以丙○○知悉損害程度呈現底定（損害顯在化）時，始
    得起算其時效等節，並有民事擴張聲明狀暨所附之該醫院診
    斷證明書、相關就診收據等件為證（參見本院訴字卷第87至
    263、283頁）。
　⑵然查，丙○○因本件被告傷害行為受有左肩之傷害，係其自事
    發當日自始已知悉之情，而其擴張請求之項目均與其治療左
    肩部位之傷害相關。且依其為56年間出生，並自陳學歷為大
    學畢業，為任職於南山人壽股份有限公司擔任襄理，為保險
    從業人員（以上參見參見本院審訴字卷第55、59頁之民事補
    正狀、戶籍謄本，及高雄市政府警察局鳳山分局高市警鳳分
    偵字第10970028500號警卷〈下稱警卷乙〉第4頁丙○○警詢筆錄
    受詢問人欄；本院訴字第93頁），堪認其係智識正常並有相
    當社會閱歷之成年人，依一般社會生活經驗法則，亦堪認其
    自可本於被告造成其受有左肩傷害之行為結果事實，預見與
    左肩傷害相關連之後遺損害。而其於110年11月15日對被告
    提出本件侵權行為損害賠償請求時，既已前往小港中醫診所
    治療6次，並至整復師進行復建44次，又依原告目前提出之
    證據，並無從證明此時期之傷害有何與事發當日所受之左肩
    傷害不同，或有傷害加深程度之情，自堪認均係屬同一傷害
    及傷勢程度，丙○○卻於起訴時未提出此部分請求，遲至111
    年6月9日始提出請求，則其此部分之請求權確已罹於時效而
    消滅。被告就此部分請求為時效抗辯，自屬可採。
　⑶另就丙○○追加其於110年7月19日前往七賢脊椎外科醫院就診
    而支出相關交通費用，以及不能工作之損失部分，均與其前
    往七賢脊椎外科醫院經診斷患有左肩挫傷之病症相關，然依
    丙○○此部分前往七賢脊椎外科醫院就醫之時間，與本件事發
    時間相距約1年又8月許，又丙○○自108年12月2日最後一次前
    往小港中醫診所治療後，即未再前往醫療診所就診，僅陸續
    接受推拿療法，直至110年7月19日又再度前往七賢脊椎外科
    醫院接受醫療，期間中斷1年又7月之醫學治療，則其該左肩
    挫傷進而引發相關病症是否與本件傷害行為有因果關係，顯
    非無疑。復審酌丙○○前以另案對被告提出傷害之刑事告訴，
    並經臺灣高雄地方檢察署起訴，惟丙○○於該案上訴二審審理
    中（該案二審言詞辯論時間為110年9月30日，參見本院110
    年度簡上字第163號卷第149頁），始終均未提出其所受傷害
    業於同年8月26日經診斷該傷害仍存在且因此需休養2個月之
    情（參見本院訴字卷第103頁之七賢脊椎外科醫院診斷證明
    書），僅以被告犯後態度不佳而對一審判決量刑表示不服而
    提起上訴，此均經本院調閱110年度簡上字第163號卷核閱無
    誤。而丙○○主觀上均知悉其係因左肩之傷害前往七賢脊椎外
    科醫院就診之情，倘若丙○○前往七賢脊椎外科醫院就診之傷
    害確與本件被告傷害行為有關聯，丙○○豈會於系爭另案中始
    終未提出，據以請求加重被告之量刑，又於110年11月15日
    提起本件告訴時，仍未提出此部分就醫損害，及於同年10月
    15日又經該醫院診斷應休養2個月之相關損害（參見本院訴
    字卷第105頁之七賢脊椎外科醫院診斷證明書），直至111年
    6月9日始提出。綜觀丙○○於系爭另案及為本件起訴之整體言
    行，亦難認其於此期間之診療與本件被告傷害行為所有因果
    關係。則依目前原告提出之事證，並佐以卷內相關證據交互
    參照，尚難使本院認丙○○此部分損害與本件被告之傷害行為
    有相關因果關係，原告又未再為相關舉證，是被告上開答辯
    ，較為可採。從而，丙○○對被告此部分之追加請求，亦無理
    由，應予駁回。
  ㈡丙○○請求精神慰撫金50,000元，為有理由。
　　按不法侵害他人致受傷者，被害人受有非財產上損害，請求
    加害人賠償相當金額之慰撫金時，法院對於慰撫金之量定，
    應斟酌實際加害情形、所造成之影響、被害人痛苦之程度、
    兩造之身分地位經濟情形及其他各種狀況，以核定相當之數
    額（最高法院47年台上字第1221號、51年台上字第223號判
    決意旨參照）。經查，丙○○因被告之傷害行為受有系爭傷害
    ，並因此前往小港中醫診所就診108年11月18日至12月2日，
    有該診所診斷證明書1份附卷可參（參見本院訴字卷第97頁
    ），堪認其精神上受有相當之痛苦，其依據民法第195條規
    定請求被告賠償非財產上損害之慰撫金，當屬有據。審酌被
    告與丙○○前為姻親關係，竟不思以理性方式處理糾紛，僅因
    與原告就未成年子女會面交往之事發生爭執，即故意以上開
    方式徒手拉扯丙○○左上臂，致丙○○受有系爭傷害；又於事發
    後始終未能和丙○○和解，獲得其原諒。是參以被告行為動機
    、惡意程度、侵害行為情節、行為後之態度、對丙○○所致之
    傷害及痛苦之程度；另佐以丙○○為56年出生，大學畢業，任
    職於南山人壽股份有限公司擔任襄理等節；被告為48年出生
    ，高中畢業，職業工等節（參見警卷乙第1、14頁之被告警
    詢筆錄受詢問人欄、個人戶籍資料），及斟酌兩造財產所得
    資料（參見本院審訴字卷彌封袋）等一切情狀，認被告給付
    丙○○非財產上損害50,000元，應屬合理適當。其餘部分，則
    無理由。
五、末按給付無確定期限者，債務人於債權人得請求給付時，經
    其催告而未為給付，自受催告時起，負遲延責任。其經債權
    人起訴而送達訴狀，或依督促程序送達支付命令，或為其他
    相類之行為者，與催告有同一之效力；遲延之債務，以支付
    金錢為標的者，債權人得請求依法定利率計算之遲延利息；
    應付利息之債務，其利率未經約定，亦無法律可據者，週年
    利率為百分之5 ，民法第229 條第2 項、第233 條第1 項本
    文、第203 條分別定有明文。經查，本件起訴狀繕本係於11
    1年1月17日送達被告，有本院送達證書各1 份在卷可參（參
    見本院審訴字卷第53頁）。是原告就其得請求被告給付50,0
    00元之未定期限債務，併請求被告自111年1月18日起至清償
    日止，按年息百分之5 計算之利息，亦屬有據。
六、從而，丙○○依侵權行為法則，請求被告賠償50,000元，及自
    111年1月18日起至清償日止，按年息百分之5 計算之利息，
    為有理由，應予准許，逾此範圍之請求，則為無理由，應予
    駁回。
七、本件丙○○勝訴部分所命給付之金額未逾500,000元，丙○○雖
    聲請供擔保請求宣告假執行，不過係促請本院依職權宣告，
    本院爰依民事訴訟法第389 條第1 項第5款之規定，依職權
    宣告假執行，並酌定被告免為假執行之擔保。至於乙○○、丙○○敗訴部分，其等假執行之聲請即失所附麗，應併予駁回。
八、本件判決基礎已臻明確，兩造其餘提出之攻防方法、陳述及
    訴訟資料，經本院斟酌後，核與判決結果不生影響，爰不逐
    一論列，附此敘明。
九、據上論結，本件乙○○之訴為無理由，另丙○○之訴則一部
　　有理由，一部無理由，爰分別依民事訴訟法第78、79條規定
    ，判決如主文。　　
中　　華　　民　　國　　111 　年　　8 　　月　　15　　日
                  民事第三庭法　官　黃姿育
以上正本係照原本作成。
如對本判決上訴，須於判決送達後20日內向本院提出上訴狀。如
委任律師提起上訴者，應一併繳納上訴審裁判費。
中　　華　　民　　國　　111 　年　　8 　　月　　16　　日
                            書記官  陳亭妤